臺灣板橋地方法院交通事件裁定　　　 100年度交聲字第1129號
原處分機關　交通部公路總局臺北區監理所板橋監理站
異　議　人
即受處分人　洪愷馡
上列異議人即受處分人因違反道路交通管理處罰條例案件，對於
交通部公路總局臺北區監理所板橋監理站於民國100 年4 月15日
以板監裁字第裁41-C00000000號所為之裁決處分（原舉發案號：
新北市政府警察局100 年2 月24日北警交字第C00000000 號），
聲明異議，本院裁定如下：
    主  文
異議駁回。
    理  由
一、原處分意旨略以：異議人即受處分人洪愷馡於民國100 年2
    月24日晚間11時50分許，騎乘車牌號碼WZK-211 號輕型機車
    ，在新北市○○區○○路與中正路413 巷交岔路口，因有「
    駕車行經有燈光號誌管制之交岔路口闖紅燈」之違規行為，
    為原舉發單位新北市政府警察局海山分局新海派出所警員當
    場攔停掣單舉發，嗣經原處分機關交通部公路總局臺北區監
    理所板橋監理站於100 年4 月15日以板監裁字第裁41-C0000
    0000號裁決書，依道路交通管理處罰條例第53條第1 項及第
    63條第1 項第3 款（裁決書漏載第3 款）規定，裁處罰鍰新
    臺幣（下同）1,800 元，並記違規點數3 點等語。
二、聲明異議意旨略以：伊於100 年2 月24日晚間騎車返家途中
    ，行經中正路要接近中正路413 巷T 型路口時，因伊前方有
    1 臺公車停靠路邊要讓乘客下車，伊當時從公車後方看到對
    向車道上方之號誌為綠燈，且伊行駛方向之車道上並無燈光
    號誌，伊即以時速20至30公里左右之速度，從該輛公車之右
    側通過，行駛大約150 公尺後，便在中正路438 號前，遭兩
    位警員由伊後方追上並攔停開單，警員說伊闖紅燈，伊說伊
    沒有闖紅燈，警員又說公車都停下來了，伊說公車停下來是
    要讓乘客下車，而且伊當時看到之燈號確實為綠燈。伊事後
    回到該交岔路口，伊所行駛之車道根本未設有燈光號誌，豈
    不奇怪？如因號誌設計不良，而讓公車高度擋住伊「左上方
    」之視線，對駕駛人來說，行駛中仍需看左上方是非常危險
    的，若員警據此開罰能夠成立，實有把保護駕駛人的罰則變
    成是業績之虞。為此，提起本件異議，爰請求撤銷原裁決處
    分云云。
三、按汽車駕駛人，行經有燈光號誌管制之交岔路口闖紅燈者，
    處1,800 元以上5,400 元以下罰鍰，道路交通管理處罰條例
    第53條第1 項定有明文。又汽車駕駛人有道路交通管理處罰
    條例第53條情形者，除依原條款處罰鍰外，並予記違規點數
    3 點，復為該條例第63條第1 項第3 款所明定。
四、經查：
  (一)異議人於100 年2 月24日晚間11時50分許，駕駛車牌號碼WZ
    K-211 號輕型機車，行經新北巿板橋區○○路與中正路413
    巷交岔路口時，因有「駕車行經有燈光號誌管制之交岔路口
    闖紅燈」之違規行為，為新北巿政府警察局海山分局新海派
    出所警員王意婷攔停，並當場填製北警交字第C00000000 號
    舉發違反道路交通管理事件通知單（下稱舉發通知單）予以
    舉發，嗣原處分機關調查後，認異議人上開違規行為屬實，
    乃於100 年4 月15日以板監裁字第裁41-C00000000號裁決書
    ，依道路交通管理處罰條例第53條第1 項及第63條第1 項第
    3 款規定，裁處異議人罰鍰1,800 元，並記違規點數3 點等
    情，除異議人不否認確有在前述時間騎乘上開輕型機車行經
    前揭地點一節外，並有上開舉發通知單、裁決書及新北市政
    府警察局海山分局100 年3 月28日新北警海交裁字第100001
    3062號函等影本各1 件附卷可稽。
  (二)異議人提起本件異議，雖以前揭情詞置辯。惟證人即舉發警
    員王意婷到庭具結證述稱：「當時那個女生直行中正路，我
    跟我同事剛好在中正路413 巷要左轉，那時候我們是綠燈要
    左轉回派出所，剛好看到她在中正路和中正路413 巷口的紅
    綠燈直行，我們就把他攔停下來，就依照違規事實舉發」、
    「（問：你看到異議人在中正路與中正路413 巷口直行時，
    當時你跟你同事是在中正路413 巷上還是已經左轉到中正路
    ？）有點忘記了，應該是在行進間」、「（問：你跟你同事
    從中正路413 巷左轉中正路時，中正路上雙向車道有無其他
    車輛在行進？）在那個女生前面有1 臺公車停在那裡，就是
    在交叉路口上」、「（問：中正路與中正路413 巷口是十字
    型還是T 字型的交叉路口？）T 字型」、「（問：中正路是
    雙向通行的路段？）是」、「（問：中正路在與中正路413
    巷交叉的路口，雙向都有設置紅綠燈嗎？）都有」、「（問
    ：異議人在聲明異議狀上說，他遭舉發後有回到上開路口發
    現中正路與中正路413 巷口他所行進的方向，根本沒有設置
    交通號誌，是否如此？）兩邊都有」、「（問：當中正路41
    3 巷是綠燈且可以左轉時，中正路上的號誌雙向都是紅燈嗎
    ？）是」、「（問：你剛剛說異議人的前方有1 臺公車停在
    那裡，他是停在已經進入交叉路口的範圍內，還是停在停止
    線、斑馬線的後方？）我沒有看到是不是停在停止線後方，
    可是就是公車沒有闖紅燈」、「（問：中正路在與中正路41
    3 巷交叉的路口，雙向號誌都是連動的嗎？）是連動的」等
    語，並提出現場圖1 張且在其上標示異議人及警員行駛方向
    。參照證人王意婷提出之前揭現場圖及其證述上情可知，證
    人王意婷當時係騎乘警用機車行駛在中正路413 巷路口處，
    待該路段號誌轉為綠燈後，始左轉駛向中正路，恰逢行駛在
    中正路上之異議人逕行闖紅燈由其前方通過，即立刻上前追
    趕並將異議人攔停，則由證人王意婷適與異議人在同一交岔
    路口，不同路段停等紅燈以及該路段交岔路口之號誌係連動
    等情以觀，其證述確有目睹異議人在前述交岔路口闖紅燈一
    節，當無誤認之可能。又證人王意婷與異議人間，不僅未有
    任何怨隙，且係毫不相識之人，衡情，證人王意婷應無設詞
    攀誣或虛構違規事實以陷害異議人之理，抑且，警員執行公
    務時，本身即受有行政懲處責任之監督，而且其到庭具結作
    證，更係以刑事責任擔保其證言之真實性，故證人王意婷前
    揭證述以及其所紀錄舉發之本件違規事實，應堪採信。
  (三)按人民違反法律上之義務而應受行政罰之行為，法律無特別
    規定時，雖不以出於故意為必要，仍須以過失為其責任條件
    ；但應受行政罰之行為，僅須違反禁止規定或作為義務，而
    不以發生損害或危險為其要件者，推定為有過失，於行為人
    不能舉證證明自己無過失時，即應受處罰，此經大法官會議
    釋字第275 號解釋在案；次按標誌、標線、號誌之設置目的
    ，在於提供車輛駕駛人及行人有關道路路況之警告、禁制、
    指示等資訊，以便利行旅及促進交通安全，道路交通標誌標
    線號誌設置規則第2 條定有明文。是異議人既騎乘機車參與
    道路交通，自應對道路上設置之所有標誌、號誌、標線加以
    特別之注意，並確實遵守，以維自身及其他用路人之安全。
    證人王意婷已到庭證述中正路在與中正路413 巷交叉之路口
    ，雙向均有設有燈光號誌等情無訛，抑且，縱異議人辯稱其
    所行駛中正路方向上未有設置交通號誌一節屬實，然其騎乘
    機車行經交岔路口時，疏未察看該交岔路口是否尚設置有其
    他交通號誌及其燈號為何，縱非故意違反道路交通管理處罰
    條例之規定，惟仍屬違反禁止規定之過失行為，仍應予處罰
    。從而，本件異議人確有騎乘機車行經有燈光號誌管制之交
    岔路口闖紅燈之違規行為，至為灼然。
五、綜上所述，異議人在前述時、地確有「駕車行經有燈光號誌
    管制之交岔路口闖紅燈」之違規行為無訛，是原處分機關依
    道路交通管理處罰條例第53條第1 項、第63條第1 項第3 款
    規定及道路交通管理事件統一裁罰基準表所定之裁罰標準，
    裁處異議人罰鍰1,800 元，並記違規點數3 點，並無違誤或
    不當，從而，本件異議為無理由，應予駁回。
據上論斷，應依道路交通事件處理辦法第18條，裁定如主文。
中    華    民    國   100    年    8     月    22    日
                  交通法庭    法  官  王瑜玲
以上正本證明與原本無異
如不服本裁定應於送達後5日內向本院提出抗告狀
                              書記官  林君縈
中    華    民    國   100    年    8     月    22    日